臺灣臺北地方法院刑事判決　　　　　　　　　　　　九十二年度訴字第一一八九號
　　公　訴　人　臺灣臺北地方法院檢察署檢察官
　　被　　　告　辛○○　男　三.
　　選任辯護人　郭芳宜律師
右列被告因違反槍砲彈藥刀械管制條例等案件，經檢察官提起公訴（九十二年度偵字
第一○七八五號），本院判決如左：
    主  文
辛○○無罪。
    理  由
一、公訴意旨略以：辛○○於民國九十一年二月二十日凌晨二時三十分許，在台北市
    ○○街一九０號九樓玖如樓餐廳第三番（室）包廂，與周三和（另案偵辦中）、
    己○○（業為台灣高等法院判決有罪確定在案）等人歡樂喝酒，適有與周三和有
    債務糾紛之庚○○○在同餐廳第一番包廂內喝酒作樂，為己○○窺見，乃告知周
    三和，周三和即與己○○、辛○○等三人，共同謀議強押庚○○○處理債務，並
    即共同搭乘一部計程車至台北縣永和市某處公寓，由周三和入內取出其所有且具
    殺傷力之奧地利ＧＬＯＣＫ廠製口徑９ｍｍ、捷克ＣＺ廠製九０制式口徑９ｍｍ
    手槍各一把及未經扣案不能證明具有殺傷力之不明手槍乙把及９ｍｍ制式子彈共
    九顆，並放入手提袋中，三人再搭計程車回至上開玖如樓餐廳旁之暗巷，由周三
    和自袋中取出上開槍彈，分配予每人一把（已裝好子彈），三人隨即持槍搭電梯
    至玖如樓庚○○○喝酒之第一包廂內，意圖強押庚○○○，周三和與己○○步入
    包廂時，即對天花板各開一槍，辛○○持槍隨後步入包廂，三人並喝令在場戊○○等八至十人趴下，強制現場人員行無義務之事，因庚○○○未趴下，反趨前欲
    與周三和對談，周三和即單獨基於傷害之犯意，瞄準庚○○○左大腿開一槍，致
    庚○○○受有貫穿性之傷害（未據告訴），辛○○、己○○乃拉開周三和，迅速
    逃離現場，並將手持之槍彈交還周三和，即分竄逃逸；旋於同年二月二十日二十
    二時四十一分許，己○○知法網難逃出向警方投案，於投案前，由己○○與周三
    和取得和解，周三和答應為己○○聘請律師，並給付己○○家屬安家費，己○○
    乃答應向警方謊稱上開犯行係其一人所為；嗣經台灣台北地方法院判決有罪後，
    周三和並未實踐上開條件，己○○乃於上訴之台灣高等法院刑事庭中，翻供坦陳
    上開實情，因認被告辛○○涉有刑法第三百零四條第一項、槍砲彈藥刀械管制條
    例第七條第四項、第十二條第四項之罪嫌。
二、按犯罪事實應依證據認定之，無證據不得推定其犯罪事實；又不能證明被告犯罪
    者，應諭知無罪之判決，刑事訴訟法第一百五十四條第二項、第三百零一條第一
    項分別定有明文。所謂認定犯罪事實之證據，係指足以認定被告確有犯罪行為之
    積極證據而言，該項證據自須適合於被告犯罪事實認定，始得採為斷罪資料，如
    未能發現相當證據，或證據不足以證明，自不能以推測或擬制之方法，為裁判基
    礎，最高法院二十九年度上字第三一○五號、四十年台上字第八六號判例可資參
    照。又認定犯罪事實所憑之證據，雖不以直接證據為限，間接證據亦包括在內，
    然而無論直接或間接證據，其為訴訟上之證明，均須達於通常一般之人均不致於
    有所懷疑，而得確信其為真實之程度，始得據為有罪之認定，若其關於被告是否
    犯罪之證明未達此程度，而有合理性懷疑之存在，致使無從形成有罪之確定，根
    據「罪證有疑，利於被告」之證據法則，即不得遽為不利被告之認定（最高法院
    七十六年台上字第四九六八號判例亦同此要旨）。況告訴人之告訴，係以使被告
    受刑事訴追為目的，是其陳述是否與事實相符，仍應調查其他證據以玆審認（最
    高法院五十二年台上字第一三○○號判例）；又刑事訴訟法第一百五十六條第二
    項規定：被告之自白，不得作為有罪判決之唯一證據，仍應調查其他必要之證據
    ，以察其是否與事實相符。其立法意旨乃在防範被告自白之虛擬致與事實不符，
    故對自白在證據價值上加以限制，明定須藉補強證據以擔保其真實性，而利用非
    共同被告之共犯之自白或其他不利於己之陳述，為認定被告犯罪之證據，不特與
    利用被告自己之自白作為其犯罪之證明同有自白虛偽性之危險，且亦不免有為嫁
    禍於被告，而為虛偽供述之可能，是就刑事訴訟法第一百五十六條第二項之立法
    意旨觀之，非共同被告之共犯，所為之自白或其他不利於己之陳述，固得作為認
    定被告犯罪之證據，惟不得作為有罪判決之唯一證據，仍應調查其他必要之證據
    ，以察其是否與事實相符，亦即仍須有補強證據以擔保該共犯自白之真實性，始
    得採為論罪之依據，並非絕對可由法院自由判斷該共犯之自白或不利於己之陳述
    之證明力，準此，若不為調查，而專憑此供述，即遽為被告犯罪事實之認定，則
    與上開規定有違，又上開所謂共犯，包括任意共犯及必要共犯（含對向犯罪之共
    犯），所謂補強證據，則指除該自白或不利於己之陳述本身之外，其他足以證明
    自白之犯罪事實確具有相當程度真實性之證據而言，雖所補強者，非以事實之全
    部為必要，惟亦須因補強證據與自白之相互利用，足使犯罪事實獲得確信者，始
    足當之，此有最高法院九十一年度台上字第三二二四號判決意旨可資參照。
三、本件公訴人認被告涉有右揭犯行，無非係以共犯己○○於台灣高等法院所為不利
    被告之供述、被害人庚○○○於警訊中指述、證人戊○○之證述、法務部調查局
    測謊報告書、內政部警政署刑事警察局鑑定書，及被告之辯詞前後矛盾顯不足採
    等語，為其所憑之論據。訊據被告辛○○固坦承於右揭時地至玖如樓餐廳飲酒之
    事實，惟堅決否認有何公訴人所指犯行，辯稱：當天其與周三和、己○○等人一
    同在玖如樓餐廳第三包廂喝酒，因為隔壁有認識的人，所以席間有幾次到隔壁包
    廂敬酒，喝到後來就坐在庚○○○所在的第一包廂內，沒多久突然聽到槍聲，一
    回頭就看到周三和在拉己○○，說不要開槍自己人，其也過去幫忙拉己○○，案
    發時其人在第一包廂內，從未離開過玖如樓餐廳至永和取槍，也未曾持槍意圖強
    押庚○○○，己○○之所以在高院會供稱其共同參與犯案，是因為其不願出庭作
    有利己○○之證詞等語。經查：
    （一）共同被告己○○於台灣高等法院審理時雖供稱：當天其發現庚○○○在隔
          壁喝酒，周三和說庚○○○與其有金錢糾紛，打算帶走庚○○○逼債，其
          即與周三和、辛○○一同搭計程車到永和某公寓內拿手提袋，回到玖如樓
          餐廳樓下周三和就從手提袋內取三把手槍，三人各持一把上樓，其先走到
          第一包廂向天花板開一槍，周三和也同時開一槍要包廂內的人通通趴下後
          ，周三和與辛○○就走到庚○○○身旁，因為庚○○○未趴下，周三和即
          朝庚○○○腿部開一槍，然後三人就立刻離開，把槍交給周三和後就各自
          返家，之所以在高院翻供，是因為周三和答應給其安家費卻未履行，因此
          才說出實情等語（見台灣高等法院九十一年度上訴字第二三三七號卷第三
          十二頁至三十三頁），然其於本院審理時卻又翻異前供，堅稱：槍枝是其
          與周三和一同到周三和家拿的，只拿了兩把槍，被告並沒有一起去，其與
          周三和各拿了一把槍後，由其先進去一號包廂對空鳴槍，叫在場人不要動
          ，周三和也對天花板開一槍，本來以為只是要將庚○○○帶走，想不到周
          三和走向被害人朝被害人腿部開一槍，被害人就倒下去，其跟被告就把周
          三和拉走，案發後周三和答應給其安家費及律師費，但並未履行，所以其
          想翻供，因而要求被告作對其有利之證詞，被告卻不願意，所以在高院時
          才會將被告扯進去，後來想想覺得很對不起被告等語（見本院九十二年十
          二月八日審理筆錄），所述不僅與其在台灣高等法院審理時之供述不同，
          亦與其另案於警訊、審理時供稱係由其手持雙槍單獨進入一號包廂開槍等
          供詞顯不相符（見九十一年度偵字第三九二八號卷第六至十一頁、本院九
          十一年度訴字第四Ｏ一號卷第十三至十九頁）；而共犯己○○於台灣高等
          法院雖亦供稱：其與周炳南坐飛機到高雄與周三和碰面，周三和說其有假
          釋殘刑不可能去投案，要其頂下來，答應後周三和就與彼二人共同坐火車
          回台北，並在板橋火車站附近西餐廳吃飯，周三和就聯絡朋友拿兩把槍交
          給其投案等語（見台灣高等法院九十一年度上訴字第二三三七號卷第三三
          至三四頁），然證人周炳南證稱：其曾陪同己○○南下屏東與周三和見面
          ，也有一起到板橋西餐廳吃飯，但只聽見己○○說要出來投案，但並未聽
          見周三和要己○○頂下來，也沒看見周三和聯絡朋友拿槍過來等語（見台
          灣高等法院九十一年度上訴字第二三三七號卷第五十九頁至六十三頁），
          是共犯己○○於高院翻供之供詞是否可採，顯非無疑。況共犯不利被告之
          供述除有前述虛偽供述之危險外，復不無可能係為要獲減輕刑期所為虛捏
          共犯之指陳，果然己○○上訴後因供出被告，其刑期由原審之十年改判為
          七年六月確定，是以本件共犯己○○之供述前後數次既有不同，自不得僅
          憑共犯己○○於台灣高等法院之供述，即遽認被告涉有前開犯行。
    （二）再者，被害人庚○○○雖於警訊中指稱：「於九十一年二月二十日凌晨五
          時三十分許，突然有三人進門後手持手槍，叫我們趴下，我們以為對方是
          想搶劫，上前詢問對方目的為何時，突遭其中一人開槍打中左大腿，我當
          時感到頭暈就昏倒了」、「對方三人我只知綽號分別為黑鼻仔、慶仔、產
          婆」、「對方三人先對空鳴槍，再由產婆對我開槍」、「對方三人皆手持
          手槍乙把，三人進門後只叫我們趴下，但我與他們皆認識，於詢問他們目
          的為何時，即遭產婆開槍打中左大腿」、「我聽到約三、四聲槍聲，是綽
          號產婆向我開槍擊傷我左大腿的，對方三人是先對空鳴槍，再由產婆向我
          開槍」、「．．．經指認照片．．．就是慶仔無誤」（見九十一年度偵字
          第三九二八號卷第十二至十五頁），然被害人庚○○○對於被告是否持槍
          進入一號包廂之待證事實，於偵查中改稱：「．．．突然有二、三人衝入
          ，我就聽到槍聲，我認識其中之周三和，並有聽到叫我們趴下，我問三和
          是什麼情形，他們都沒回答，後我又聽到二聲槍聲，我左大腿就中槍了，
          我就昏倒了，我當時看到有一把槍，後情形混亂，加上我中槍，我不確定
          有幾把槍．．．拿槍的應是己○○」（見九十一年度偵字第三九二八號第
          七九頁），於本院另案審理時又改稱：有二、三人直接進來，鳴槍時已經
          到了桌旁，其看到周三和問什麼事，又聽到槍聲，然後就中彈了，當時持
          槍的人是己○○，但並未看到己○○持幾把槍等語（見本院九十一年度訴
          字第四Ｏ一號卷第七四至七七頁），於另案台灣高等法院審理時則又稱：
          我看到兩支槍都往上舉，他們拉拉扯扯，其中有人喊自己人，我是看到兩
          人拿槍，在拉拉扯扯中我聽到槍聲就中槍等語（見台灣高等法院九十一年
          度上訴字第二三三七號卷第八五至八七頁），於本院審理時更稱：其去玖
          如樓餐廳前已喝醉了，槍擊案發生時只知道有兩、三人進來，因為其認識
          產婆所以確定進來的人有產婆，至於其他人是誰則不清楚，警訊中說有周
          三和、辛○○、己○○三人，是在醫院醒來時聽他人說的，事實上其當時
          酒醉模模糊糊，並不知道被告有無一起進來、手上有無拿槍等語（見本院
          九十二年十一月十日審理筆錄），被害人庚○○○對於究竟看見幾人持槍
          、持槍者為何人、何人開槍等情節，前後數次證詞均不相同；參以證人林
          榮忠、乙○○、戊○○等人均證稱：庚○○○至玖如樓餐廳時已喝醉，講
          話大舌頭（見本院九十二年十一月十日審理筆錄），而被害人亦自承進來
          的人只認識周三和，對辛○○僅有一面之緣等語（見本院九十二年十一月
          十日審理筆錄），被告亦不否認聽到槍聲時有上前阻止發生拉扯，則以被
          害人當時酒醉及現場混亂之情形，是否對被告在場所為之行為產生記憶之
          混淆亦不無可能，本件被害人之指述前後既有重大瑕疵，亦無證據證明其
          於警訊之陳述較為可採，即難以被害人警訊之陳述作為不利被告之證據。
    （三）此外，證人戊○○證稱：九十一年二月二十日五時三十分許其進入第一包
          廂陪酒，才進去一、二分鐘即發生槍擊案件，槍擊案發生時其坐在歐陽文
          潼旁邊，右側就是門，歹徒是踹門進來，一進來就對空鳴槍，要大家蹲下
          ，其就馬上轉身面向門口蹲下，蹲下時可以清楚看到門口的位置，有看見
          兩個人、也就是四隻腳進來，但沒有看到進來的人長相等語（見本院九十
          二年十一月十日審理筆錄），亦與證人丁○○證稱：其趴下來時看到總共
          進來兩人等情節相符（見本院九十三年一月八日審理筆錄），是由彼等證
          詞可知，當時持槍進入一號包廂者僅有二人，此顯與共犯己○○於台灣高
          等法院供述及被害人庚○○○於警訊中指述，稱被告與己○○、周三和共
          三人一同進入一號包廂之情節不同，而證人戊○○之證詞不僅自警訊、偵
          查、另案審理至本院審理時證詞均一致，且其與被告、被害人均無任何利
          害關係，應認戊○○之證詞較共犯己○○、庚○○○之前開供述為可採，
          是由證人戊○○之證詞，益證共犯己○○、被害人庚○○○前述不利被告
          之證詞不足採信。至證人戊○○雖另稱其不認識被告，所以沒注意案發時
          被告有無在一號包廂等語，但其為服務生進進出出，且進入一號包廂後約
          一、二分鐘即發生槍擊事件，其稱未注意到被告有無在一號包廂內與常情
          並不相違。
    （四）又本件被告在三號包廂飲酒期間曾至一號包廂敬酒多次，每次離開時間不
          長，而周三和於凌晨二、三時許離開三號包廂未再返回，斯時被告仍繼續
          在三號包廂內飲酒未隨同離去，直到五時三十分許槍擊案發生前之一、二
          十分鐘始未見被告回到三號包廂等情，業據證人丙○○、甲○○證述明確
          （見本院九十二年八月二十八日訊問筆錄），而槍擊案發生時被告正坐在
          三號包廂內飲酒、並未隨己○○持槍進入之事實，亦據當時同在三號包廂
          之證人丁○○、乙○○證述屬實（均見本院九十三年一月八日審理筆錄）
          ，再參諸前開證人戊○○證稱槍擊案發生時僅有二名歹徒進入等情，足見
          被告辯稱並未隨同己○○等人至永和取槍、持槍進入三號包廂等語應堪採
          信。又本件僅扣得手槍二把，並無證據證明有第三把槍存在，另縱使衡情
          己○○無手持雙槍射擊之能力，然亦僅能認尚有另一人與己○○共犯，而
          扣案之二把手槍既無證據證明有被告之指紋存在，實難認被告確實有隨同
          己○○持槍進入一號包廂之犯行；又被告雖經法務部調查局實施測謊結果
          ，對於「周三和未帶其前往取槍」、「案發時其未持槍」之問題，經測試
          結果呈情緒波動反應，研判有說謊（見法務部調查局九十二年一月二十日
          測謊報告書），然該局研判受測者是否呈說謊反應，係依據測謊機紀錄受
          測者，對問題關心程度所呈現之呼吸、血壓脈搏及皮膚電阻等生理反應來
          分析研判，則以受測者即被告對其切身清白與否之關注，刑事案件更涉及
          是否須負擔刑責，其心理上之負擔實不免影響及呼吸、血壓等反應，實難
          以該測謊報告作為認定被告犯罪之積極證據。又被告在被判罪確定之前，
          應被推定為無罪，且被告並無自證無罪之義務，是被告否認犯罪事實所持
          之辯解，縱屬不能成立，仍非有積極證據足以證明其犯罪行為，不能遽為
          有罪之認定（最高法院八十四年台上字第二六七七號判決參照），故縱使
          被告對於案發時身處何處、如何阻止己○○開槍等情與共犯己○○、周三
          和所述不符，然共犯不利於己之陳述既須有補強證據，自不得以此作為不
          利被告之證據，且被告並無自證無罪之義務，本件既無其他積極事證足認
          被告涉有犯行，自不得單憑被告之辯解與其他共犯不符而認定被告犯罪。
    綜上所述，本件僅扣得二把手槍，並無證據證明確實有第三把手槍存在，而共犯
    己○○之供述、被害人庚○○○之指述不僅前後反覆不一、互有矛盾，且不利被
    告之證詞並無任何補強證據存在，反觀由證人戊○○、丙○○、甲○○、丁○○
    、乙○○之證述，已使本院對於被告是否犯罪產生合理之懷疑，根據「罪證有疑
    ，利於被告」之證據法則，即不得遽為不利被告之認定，是以本件不能證明被告
    犯罪，揆諸前揭說明，自應為無罪之諭知。
據上論斷，應依刑事訴訟法第三百零一條第一項，判決如主文。
本案經檢察官葉雅婷到庭執行職務。
中　　華　　民　　國　　　九十三　　年　　一　  　月　    二十九  　　　日
                                      臺灣臺北地方法院刑事第三庭
                                              審判長法官  林勤綱
                                                    法官  邱　琦
                                            　  　　法官  蔡如琪
右正本證明與原本無異。
如不服本判決，應於判決送達後十日內，向本院提出上訴狀。
                                                  書記官  黃鈴容
中　　華　　民　　國　　　九十三　　年　　一　  　月　    二十九  　　　日
